【裁判字號】    90,訴,10
【裁判日期】    900404
【裁判案由】    給付借款
【裁判全文】
臺灣嘉義地方法院民事判決  九十年度訴字第一○號
    原      告    台灣省合作金庫
    法定代理人    甲○○
    訴訟代理人    丙○○
                  乙○○
    被      告    己○○
                              .
                  戊○○      .
    兼右二人共同
    訴訟代理人    庚○○      .
    被      告    丁○○      .
                民國七十二年.
    法定代理人    庚○○      .
右當事人間請求給付借款事件，本院判決如左：
    主    文
被告應連帶給付原告新台幣伍佰零捌萬參仟玖佰壹拾玖元，及自民國八十九年六月十
九日起至清償日止，按年息百分之八．八二計算之利息，並自民國八十九年七月二十
日起至民國九十年一月十九日止，按上開利率百分之十，自民國九十年一月二十日起
至清償日止，按上開利率百分之二十計算之違約金。
訴訟費用由被告連帶負擔。
    事    實
甲、原告方面：
  一、聲明：如主文所示。
  二、陳述：被告庚○○以訴外人蘇麗玉為連帶保證人，於民國八十三年六月十八日
      向原告借用新台幣（下同）五百九十萬元，借款期限至一０三年六月十八日，
      約定利息按原告基本放款利率百分之七．八（現行基本放款利率為百分之七．
      六二五），加年息百分之二．五計算，並依機動利率調整，借款人應按月攤還
      本息，遲延履行時，視為全部到期，除仍按上開利率計算外，逾期清償在六個
      月以內者，按上開利率百分之十，超過六個月者，按上開利率百分之二十計付
      違約金。詎被告庚○○自八十九年六月十九日起即未依約繳息，尚有本金五百
      零八萬三千九百一十九元本金及自各該利息、違約金迄未清償。又本件連帶保
      證人謝蘇麗玉於八十九年三月十六日死亡，被告四人為為謝蘇麗玉之繼承人，
      已依法繼承其全部遺產，依民法第一千一百五十三條規定，被告等對被繼承人
      之債務應負連帶清償責任，然經原告催討，仍無效果，為此提起本件訴訟。
  三、證據：提出借據、借戶全部資料查詢單、放款帳務資料查詢單、繼承系統表、
      戶籍謄本、台北地方法院通知函、放款利率表各一件。
乙、被告方面：
  一、聲明：原告之訴駁回。
  二、陳述：本件借據上被告庚○○的簽名係其所簽，但不知連帶保證人謝蘇麗玉之
      簽名是否為謝蘇麗玉所簽，因謝蘇麗玉的印鑑章與借據上之印章不同，至於印
      鑑變更登記申請書、印鑑登記證明申請書、印鑑條上「謝蘇麗玉」之簽名與借
      據上之簽名縱屬相似，但不等於確定。
  三、證據：提出印鑑證明一張、股東印鑑證明書三張。
丙、本院依職權向台北市大安戶政事務所調取謝蘇麗玉聲請印鑑之親簽資料，並訊問
    本件借款對保人員即證人王煥晴。
    理    由
一、本件原告起訴主張：被告庚○○以訴外人蘇麗玉為連帶保證人，於八十三年六月
    十八日向原告借用五百九十萬元，借款期限至一０三年六月十八日，約定利息按
    原告基本放款利率百分之七．八（現行基本放款利率為百分之七．六二五），加
    年息百分之二．五計算，並依機動利率調整，借款人應按月攤還本息，遲延履行
    時，視為全部到期，除仍按上開利率計算外，逾期清償在六個月以內者，按上開
    利率百分之十，超過六個月者，按上開利率百分之二十計付違約金。詎被告庚○
    ○自八十九年六月十九日起即未依約繳息，尚有本金五百零八萬三千九百一十九
    元本金及自各該利息、違約金迄未清償，又本件連帶保證人謝蘇麗玉於八十九年
    三月十六日死亡，被告四人為為謝蘇麗玉之繼承人，已依法繼承其全部遺產，依
    民法第一千一百五十三條規定，被告等對被繼承人之債務應負連帶清償責任等語
    。被告則以：本件借據上被告庚○○的簽名係其所簽，但不知連帶保證人謝蘇麗
    玉之簽名是否為謝蘇麗玉所簽等語置辯。
二、經查，原告主張之前揭事實，業據其提出借據、借戶全部資料查詢單、放款帳務
    資料查詢單、繼承系統表、戶籍謄本、台北地方法院通知函、放款利率表各一件
    為證，被告對本件借款借據上之關於「庚○○」之簽名為真正，及謝蘇麗玉死亡
    後，被告等未為拋棄繼承或限定繼承等情固不爭執，惟以前揭情詞置辯。惟查：
（一）關於本件借據上之「謝蘇麗玉」簽名是否由其本人所親簽乙情，業據承辦本件
      借款對保之人員即證人王煥晴到庭證述：「（問：本件對保情形如何？）本件
      借據是向嘉義分行所借，但是由城東分行對保，因為借款人與保證人住在台北
      市○○○路○段，剛好在城東分行的附近，所以嘉義支庫就委託城東分行辦理
      對保。」、「（問：如何辦理對保？）當天請借款人及保證人兩夫妻到城東分
      行，按合庫規定，請他們出示身份證，核對本人無誤後，拿借據約定書給他們
      過目後，由他們本人簽名蓋章。」、「（問：你可以確認借據上謝蘇麗玉的簽
      名是本人所簽？）是的。」等語甚詳。又經本院依職權調取謝蘇麗玉申請印鑑
      之親簽資料審核結果，謝蘇麗玉於八十八年九月二十二日印鑑變更登記申請書
      、印鑑登記證明申請書及印鑑條均有親簽姓名，此有台北市大安區戶政事務所
      九十年三月二日北市安戶字第九０六０二六０二００號函附上開親簽資料在卷
      可稽，嗣經本院當庭核對借據原本，謝蘇麗玉之上開親簽姓名，與本件借據上
      所簽「謝蘇麗至」之寫法及筆勢均屬相符，堪認確係謝蘇麗玉所為。是謝蘇麗
      玉既於本件借款之借據上連帶保證人處親自簽名，其有擔任連帶保證人之意甚
      明。
（二）至被告雖另提出謝蘇麗玉印鑑證明一張、股東印鑑證明書三張為證，辯稱與借
      據上謝蘇麗玉之簽名、印章不符云云。惟一般民眾向戶政事務所申請印鑑章，
      主要係為辦理公務之用，於從事法律行為時，並非以使用章為必要，本件借款
      兩造既未約定以謝蘇麗玉於戶政事務申請之印鑑章為其本件借款所用印鑑，自
      難僅以借據上並未蓋用謝蘇麗玉之印鑑章即否認其上之「謝蘇麗玉」之印章非
      真正。再被告所提上開股東印鑑證明書上所載「謝蘇麗玉」之姓名，與借據上
      「謝蘇麗玉」之簽名雖不相符，然與前述印鑑變更登記申請書、印鑑登記證明
      申請書及印鑑條謝蘇麗玉之親簽姓名亦顯不相同，則原告既否認其上之「謝蘇
      麗玉」之姓名係由謝蘇麗玉所親簽，而衡諸常情，股東印鑑證明書又係由發行
      股票公司交付各股東，極可能係由公司之人員填寫姓名，被告自應舉證以實其
      說。是被告既未舉證證明該股東印印證證明書上「謝蘇麗玉」之姓名係謝蘇麗
      玉所親簽，其上開所辯自不足採。
三、從而，原告依消費借貸、連帶保證契約及繼承等法律關係，請求被告連帶給付五
    百零八萬三千九百一十九元，及自八十九年六月十九日起至清償日止，按年息百
    分之八．八二計算之利息，並自八十九年七月二十日起至民國九十年一月十九日
    止，按上開利率百分之十，自九十年一月二十日起至清償日止，按上開利率百分
    之二十計算之違約金，洵屬有據，應予准許。
四、據上論結，原告之訴為有理由，依民事訴訟法第七十八條、第八十五條第二項判
    決如主文。
中      華      民      國    九十      年      四      月      四      日
~B臺灣嘉義地方法院民事第二庭
~B    法  官  羅秀緞
右為正本係照原本作成
如對本判決上訴須於判決送達後廿日內向本院提出上訴狀
中      華      民      國    九十      年      四      月      十      日
~B    書記官  沈秀鈴


司法院資訊處製作；財團法人民間司法改革基金會備份。
